臺灣高等法院臺中分院民事判決
                                108年度上字第269號
上  訴  人  郭献鐘  

訴訟代理人  黃呈利律師
複 代 理人  陳慧真  
被 上 訴人  煥坤企業股份有限公司


法定代理人  郭緯詳  
訴訟代理人  蘇勝嘉律師
複 代 理人  張瀚升律師
上列當事人間請求排除侵害事件，上訴人對於民國108年3月29日
臺灣彰化地方法院107年度訴字第269號第一審判決提起上訴，本
院於110年3月31日言詞辯論終結，判決如下：
    主      文
上訴駁回。
第二審訴訟費用由上訴人負擔。
    事實及理由
壹、上訴人主張：
一、坐落彰化縣○○鎮○○段000地號土地上，門牌○○鎮○○路000號建
    物中如彰化縣鹿港地政事務所民國107年9月5日土地複丈成
    果圖（即原判決附圖）所示編號B及編號B1合計面積1909.1
    平方公尺（下稱系爭建物）及編號A（即八德路000號，面積
    65.9平方公尺，約19.93坪），原為上訴人及被上訴人公司
    法定代理人郭緯詳之父親○○○所有（均未辦保存登記），○○○
    過逝後，由上訴人及郭緯詳共同繼承而為公同共有；兩造間
    僅就A部分訂立租賃契約（下稱系爭租約），系爭建物（B、
    B1部分）並非系爭租約範圍，被上訴人公司自無權占有使用
    系爭建物；然被上訴人公司擺放物品之範圍卻超過系爭租約
    第1條所約定19.93坪（A部分），其無權占有系爭建物，已
    構成妨害上訴人所有權；爰依民法第767條第1項中段、民法
    第828條第2項準用同法第821條之規定，本於所有權而請求
    被上訴人除去對所有權之妨害等語。
二、起訴聲明：
  ㈠被上訴人應將系爭建物內如附圖（即彰化縣鹿港地政事務所1
    07年9月5日土地複丈成果圖）所示編號B及編號B1面積1909.
    1平方公尺之範圍騰空，不得以任何方式占用。
　㈡訴訟費用由被上訴人負擔；
　㈢願供擔保，請求准予宣告假執行。
貳、被上訴人抗辯：
一、上訴人與郭緯詳間為兄弟關係，二人均持有被上訴人公司之
    股份，前由上訴人擔任被上訴人公司董事長時，始由上訴人
    主導而使被上訴人公司與上訴人、郭緯詳簽訂系爭租約，承
    租範圍雖僅載明門牌000號（A部分）部分；然，㈠就建物結
    構而言，系爭建物與A部分屬同一建物，內部相通且無區隔
    （以下合稱王牌倉庫），僅以各有單獨出入口而申請兩個門
    牌。㈡就使用事實而言，系爭建物與A部分長久以來都由被上
    訴人公司全部使用作為倉庫放置機器、原料貨物，被上訴人
    公司並同時為門牌000號與000號之電費繳納義務人且持續繳
    費。㈢上訴人為被上訴人公司董事長時，有接續與○○保全股
    份有公司簽訂保全服務契約（下稱保全契約），由保全範圍
    、被上訴人公司使用、進出方式與現場勘驗及彰化縣鹿港地
    政事務所之土地勘測成果圖相符等情，可見系爭租約所合意
    承租範圍實際上為「王牌倉庫」整棟建物。㈣再由上訴人於
    擔任被上訴人公司董事長期間，就被上訴人公司持續使用系
    爭建物之事實並無任何爭執等情，可知系爭租約之範圍確為
    「王牌倉庫」整棟建物，不因契約漏載系爭建物而有所影響
    。㈤上訴人所提系爭租約原定有期限（105年1月1日至同年12
    月31日），然於期限屆至後，上訴人及郭緯詳均未向被上訴
    人公司表示反對續租之意思表示，且被上訴人公司持續使用
    迄今並依約給付106年、107年之租金予上訴人及郭緯詳，因
    此上開租賃契約關係已轉為「不定期限租賃契約」，復未經
    合法終止，故被上訴人公司對系爭建物得主張基於不定期租
    賃而有合法之占有權源。㈥況且，系爭建物內部為一開放空
    間，無法區分門牌000號、000號各自所在範圍，被上訴人公
    司之機具、原物料等，歷來均散見在建物內部各處，除仍在
    使用者外，餘均滿佈灰塵、蛛絲，顯然置放時日已屬久遠，
    足見被上訴人公司自○○○為董事長起，歷年來確實持續有權
    使用系爭建物等語，資為辯解。
  二、答辯聲明：
    ㈠上訴人之訴及假執行聲請均駁回。
　  ㈡訴訟費用由上訴人負擔。　
    ㈢如受不利判決，願供擔保，請准宣告免為假執行。
參、原審判決上訴人之訴及假執行之聲請均駁回，理由要旨略以
    ：上訴人對被上訴人公司使用系爭建物一事均知之甚詳，於
    擔任被上訴人公司董事長期間，除無反對之意思外，更接續
    以被上訴人公司名義與訴外人○○保全續訂保全契約，範圍包
    括系爭建物及000號建物，並由被上訴人公司持續繳納全部
    電費等情，有保全契約書、電費繳納單據等件為憑，亦經證
    人郭緯詳、○○○到庭結證屬實，上訴人對此等事實毫無異見
    ，依上訴人及郭緯詳（共有人）均明知並默許被上訴人公司
    長期以來使用系爭建物之情狀，應可認定其等與被上訴人公
    司間有「默示未定期限之使用借貸契約」存在，則在使用借
    貸未定期限者，應於借貸之目的使用完畢時返還之，被上訴
    人公司現仍存在及營運，自屬借貸目的尚未使用完畢；故被
    上訴人公司使用系爭建物係有合法權源，上訴人請求被上訴
    人公司騰空系爭建物不得占有使用，於法尚屬無據等情。
一、上訴人不服，提起上訴，並補充陳述：系爭建物先因繼承而
    為公同共有，嗣因遺產分割為「分別共有」，由上訴人與郭
    緯詳各取得二分之一；兩造爭執要點為系爭租約所約定使用
    範圍，原審不應在系爭租約法律關係外，逕依「使用借貸之
    法律關係」為審斷；且上訴人並無與被上訴人公司為使用借
    貸之約定或默示同意等語。上訴聲明：㈠原判決廢棄。㈡上開
    廢棄部分，被上訴人應將系爭建物內如附圖（即彰化縣鹿港
    地政事務所107年9月5日土地複丈成果圖）所示編號B及編號
    B1面積1909.1平方公尺之範圍騰空，不得以任何方式占用。
    ㈢願供擔保，請准宣告假執行。
二、被上訴人則補充：被上訴人公司自原審即有抗辯在○○○取回
    建物時，在上訴人所稱訂立系爭租約前，○○○就已將系爭建
    物交予公司使用，有郭緯詳、○○○之證言可憑等語置辯。答
    辯聲明：㈠上訴駁回。㈡上訴訴訟費用由上訴人負擔。㈢如受
    不利判決，願供擔保，請准宣告免為假執行。
肆、兩造權利義務之基本事實及爭執面向與應審理範圍：
一、按判決書內應記載之理由，如第二審關於攻擊或防禦方法之
    意見及法律上之意見與第一審判決相同者，得引用之；如有
    不同者，應另行記載。關於當事人提出新攻擊或防禦方法之
    意見，應併記載之，民事訴訟法第454條第2項定有明文。查
    ，兩造爭執事項，經原審判斷後，上訴人仍重複爭執，本院
    綜合兩造全辯論意旨及卷證，認本件結論與原審判斷結論相
    同，復因兩造於本院用以佐證或作為陳述之依據，比對其原
    審之陳述，容有簡詳之別，然主要還是以引用原審卷附之證
    據等資料為依據再略為補充；上訴人雖指摘原審依兩造攻防
    陳述及證人證言所為判斷，進而否認兩造間有「未定期限之
    使用借貸契約存在」，然其爭執之理由仍未能動搖原審之結
    論與論述意旨，復據被上訴人公司逐一駁斥；故本院認可引
    用原審判決所載理由要旨，並依判決書應記載之規定、兩造
    於本院所為攻防、案情審理情境等，補敘本院心證理由。
二、兩造權利義務之基本事實：
　㈠原審已確認部分：　
　⒈上訴人主張系爭建物為其與郭緯詳兄弟2人因繼承而公同共有
    ，嗣經分割為「分別共有」兄弟2人各二分之一（本院卷一
    第85頁），並就附圖編號A部分訂有系爭租約；系爭建物現
    由被上訴人公司堆放機器、紗網、模板堆高機等情，有房屋
    稅繳款書、房屋租賃契約、建物使用執照暨竣工圖（均影本
    ）及現場照片等件為證，復經原審會同彰化縣鹿港地政事務
    所人員履勘現場確認無誤，有勘驗筆錄及複丈成果圖（即原
    判決附圖）附卷可稽，兩造對此客觀事實均無異議，自可作
    為本件判斷兩造權利義務之基礎事實。
　⒉被上訴人公司於○○○擔任董事長時代，於91年間即與○○保全公
    司簽立保全服務契約，並將系爭建物納入保全範圍延續迄今
    （本院卷二第139頁、原審卷第110-131頁），嗣上訴人本人
    接續擔任被上訴人公司董事長期間，以迄郭緯詳擔任董事長
    以來，均有續約，且有保全公司關於處理狀況之說明函附卷
    可憑（原審卷第91-92頁），復未見兩造爭執。
　㈡本院審理過程得確認部分：　
　⒈上訴人自承系爭租約是因為稅捐機關發覺在第三人（「將耀
    育樂公司」即「王牌保齡球館」）承租期間，出租人之租賃
    所得有依法申報稅捐，但自89年12月31日之後即未再申報，
    而來公司稽查，始有系爭租約之訂立（本院卷一第79-81頁
    ），復與證人○○○證稱「（問：其他的部分000號建物，沒寫
    在該份契約書上？）因為是家族公司沒有計較那麼多，所以
    只用國稅局認定的範圍草擬（契約）範圍。」（本院卷二第
    76頁），可認系爭租約是因應稅捐單位查稅而訂，此締約過
    程同為兩造所不爭執。
　⒉又證人○○○於原審證稱「就是從老董事長開始，建物裡面的全
    部都是我們（公司）在使用。」（原審卷第161頁）、證人○
    ○○於本院證稱「（問：你剛剛說郭緯祥與郭献鐘沒有約定建
    物如何使用，是否如此？）因為是家族公司，所以沒有作成
    任何約定。」（本院卷二第77頁），兩造關於證人上開證言
    所揭露之客觀事實，亦均無爭執。　
三、應審理範圍與兩造爭執要旨：
  ㈠按當事人就其提出之事實，應為真實及完全之陳述，對於其
    請求及抗辯所依據之原因事實，應為具體之陳述，以保護當
    事人之真正權利及維持國家之法律秩序，此觀民事訴訟法第
    195條第1項規定及其修正理由、第266條第1-3項規定自明。
  ⒈上訴人係以系爭建物分別共有人資格、地位依民法第 767條
    規定主張被上訴人妨害其所有權，而請求排除。上訴人既行
    使民法第767條所有權之權能，則依爭訟性質及舉證責任分
    配原則，應由被上訴人公司就其為有權占有使用系爭建物負
    舉證責任。
  ⒉被上訴人公司於原審除主張依系爭租約為有權占有外，並稱
    被上訴人公司自上訴人父親及上訴人本人任職公司董事長以
    來，均有持續使用系爭建物之事實，此部分業據原審定性為
    「未定期間默示使用借貸關係」。
  ⒊上訴人提出系爭租約，並非主張依租賃關係作為請求權依據
    ，而是用來反證說明「兩造間並未就系爭建物部分有何具體
    約定」；復自承係因應稅捐機關稽查為何所有人未再申報租
    稅所得，才製作系爭租約；上訴人明白主張「關於系爭建物
    ，兩造間自始即無租賃關係」，可見本件並非「請求返還租
    賃物」之爭訟。然被上訴人公司卻逕在上訴人之上開反證上
    ，企圖更為反證，抗辯兩造租賃關係包括系爭建物，可見被
    上訴人容屬誤解主張占有使用權源之舉證原則與方法，惟因
    其抗辯理由中，亦有多方主張其向來即有使用系爭建物之事
    實，及上訴人為公司董事長時，除有同樣延續使用事實外，
    更有將系爭建物納入保全契約之保全範圍等情，致有原審上
    開認事用法判斷。
  ⒋由於兩造於事實審法院之訴訟策略著重在各自堅詞自己主張
    而各自表述，歷來所為攻防模式，主要是以彈劾對造陳述、
    主張、舉證，並放大對方主張、陳述或論述之缺陷；尤其，
    上訴人並未能直接回應被上訴人公司歷來使用事實，可見上
    訴人一方雖以共有人自居，然其關於請求權基礎事實之主張
    ，除無視共有人郭緯詳有不同意見外，亦有忽略被上訴人抗
    辯所稱歷來使用之源由等情，而與其自身擔任被上訴人公司
    董事長期間所表現客觀事實不符，容與上開民事訴訟規範意
    旨有間。因之，原審法院本於認事用法之權責，而從兩造歷
    來互動事實即被上訴人公司所陳述占有使用系爭建物之事實
    ，依卷證而判斷兩造間有「未定期限之使用借貸關係」。
　  嗣上訴人於上訴時，固指摘原審此部分認事用法，然被上訴
    人公司則一再主張其於原審已有多方抗辯歷來使用權源等事
    實，並稱原審本於法院權責所為認事用法，並無不當。
　⒌本院於審理過程亦多次闡明，促請兩造應充分攻、防之要點
    ：①租約之立約動機、目的及範圍應如何解釋？②以租約為基
    點所為觀察，若有租約範圍外情事，即附圖編號B及編號B1
    部分，是否應認為被上訴人一方有如原審判斷所示另有未定
    期限之使用借貸，且使用借貸目的並未使用完畢之情事，而
    屬有權占有使用？③依卷證及兩造歷來陳述，被上訴人法定
    代理人與上訴人間關於附圖編號A、編號B及編號B1之權利均
    為一同自起造人即被繼承人○○○繼承而來，仍為公同共有關
    係，即從上訴人、被上訴人法定代理人，關於公司股權及系
    爭建物等同為自○○○繼承而來，是否可據此作為上開權利義
    務判斷之基本事實。❶是否可認為原來使用借貸範圍即包括
    ：「附圖編號A、編號B及編號B1」？❷是否因應稅捐單位才
    事後補立租約？❸補立租約之範圍雖僅為編號A部分，但編號
    B及編號B1之法律關係，則仍延續原來之法律關係？④關於原
    審判斷兩造間另有未定期限之使用借貸，且使用借貸目的並
    未使用完畢之情事，仍屬有權占有使用，是否可供參佐？⑤
    從兩造歷來之互動關係，本件有無依權利濫用、誠信原則等
    行使權利、履行義務原則作為判斷兩造權利義務之必要？⑥
    就公司有權占有之情形，固應由公司負舉證責任，然本件歷
    經原審及多次準備程序，且有卷證可供參酌，則關於權利義
    務之待證事實，上訴人一方有無其他足以否認被上訴人使用
    權之舉證？（本院卷二第124-131頁、第132頁、第193-194
    頁）。
  ㈡故本院在原審判斷基礎上，並依兩造所為陳述而闡明兩造應
    為完全陳述之方向後，綜合全辯論意旨及卷證，以系爭建物
    占有使用過程等事實為基點，分析論斷上訴人之請求、上訴
    理由時，自應將被上訴人所主張占有過程等抗辯，從最初占
    有關係之脈絡層次中，除以原審所為法律關係之判斷為基礎
    外，就兩造各自所為「無權占有？有權占有？兩極端主張、
    攻防所建構而成同一層面之爭執兩端區間」，予以判斷，即
    先行審斷占有沿革等歷史情境，並沿續原審認事用法之基礎
    而從「兩造各自陳述之占有使用事實（人事時地物等）」，
    所為審理評價與敘述、論斷之認事用法，並非事實審法院「
    自認主張或自認事實」，而是在兩造三方（系爭建物共有人
    上訴人之兄弟2人、被上訴人公司）之權利結構與權利來源
    之共同主體即○○○生前作為，所交織權義網絡，審斷兩造主
    張、抗辯等攻防所必循之脈絡或路徑。
  ㈢上訴人本於建物共有人地位而發動本件請求所形成之兩造權
    利義務基本社會事實，已如兩造於原審各自主張，經佐以兩
    造於本院補充之陳述，上訴人提起本訴係對被上訴人公司主
    張排除侵害請求返還系爭建物（原判決附圖編號B、B1部分
    ）主要理由為附圖編號B、B1兩部分，非兩造系爭租約範圍
    ，兩造間亦無「未定期限默示使用借貸」即主張被上訴人為
    無權占有。反之，被上訴人公司則抗辯有權占有使用之理由
    為「被上訴人公司於原審主要以原判決附圖編號B、B1二部
    分同為系爭租約之範圍。」、「上訴人在為上訴人公司董事
    長期間，系爭建物共有人（即上訴人本人、郭緯詳2人）均
    默示同意而與被上訴人公司間，有默示未定期限之使用借貸
    契約存在」等情。因之，本件在上訴人請求權基礎上，依舉
    證責任分配等原則，應審理論斷之爭點可略攝簡析：
　⒈兩造間有無不定期限之「默示使用借貸」約定？
　⒉上訴人主張依系爭租約所約定租賃範圍等情，能否推翻被上
    訴人公司之抗辯？
　⒊本件如何依誠信原則、禁止權利濫用等權利行使界限來評斷
    兩造之主張、抗辯？　 
伍、本院心證理由：
一、系爭租約不能作為兩造關於「系爭建物」有無占有權源爭執
    之判斷依據：
  ㈠上訴人起訴主張系爭建物並非系爭租約之標的物，並主張係
    依民法第767條第1項中段規定，基於所有權人地位請求排除
    侵害，可見上訴人引用系爭租約（原審卷第3頁、第15頁）
    只是用來反證兩造間就系爭建物並無租賃關係。被上訴人誤
    陷於訴訟攻防而不顧系爭租約明文約定範圍，所為「反反證
    」，將使兩造攻防陷入文字形式爭執且無益之邏輯循環論斷
    。
  ㈡關於系爭租約訂立動機、目的：
　⒈一如前述，上訴人自承系爭租約係因應稅捐單位追查系爭建
    物原承租人「將耀育樂公司（王牌保齡球館）」並未廢止或
    停業，為何建物所有人未再申報租賃所得，才依會計師建議
    而訂立租約，亦即稅捐單位是來查「出租人為何未續報租金
    收入所得。」、「原來○○○名下有二百多萬元租金收入，變
    成沒有，引起稅捐單位注意…所以租約是為了應付稅捐處。
    」（本院卷一第79-81頁、卷二第127-128頁），而非稽查被
    上訴人公司有無申報租金或使用對價之支出，可見稅捐單位
    之稽查行為，與被上訴人公司有無使用系爭建物或使用範圍
    無關。
　⒉再由被上訴人公司與證人○○○之問答，亦見稅捐單位來查訪前
    ，被上訴人公司有先將公司原置放於系爭建物之物品遷移，
    只放在A部分（本院卷二第77頁），讓稅捐人員以為建物所
    有人只將A部分由他人置放物品，嗣草擬、製作系爭租約時
    ，證人亦明白證稱租約只用國稅局認定範圍草擬（本院第76
    頁）。
　⒊姑不論當時是否因誤解稅捐單位人員到場稽查真意，並錯信
    他人建議而擬簽系爭租約，然系爭租約確實只是用來應付稅
    捐單位，應可認定。　
　⒋另郭緯詳本於被上訴人公司現任法定代理人，並同為共有人
    之一，前於原審亦證稱只知老董事長（○○○）生前有將系爭
    建物提供給公司當倉庫使用，初始亦不知有立系爭租約情事
    ，到105年年底才看到租約等語（原審卷第158頁背面）；可
    見兩造三方自始確未有主動以系爭租約規範兩造權利義務之
    動機，只是專業代理人臨訟始飾詞攻防。
  ㈢再佐以證人○○○自○○○創辦被上訴人公司後，自64年起迄106年
    間均任職於被上訴人公司，並負責「內帳」之會計（本院卷
    第72頁、第79頁），應能熟悉本件爭點之客觀事實，且無偏
    袒一方之虞，復無甘冒偽證罪嫌之跡象，則其證言容可揭露
    具體事實以作為本件判斷事實之佐證。因之，本件由證人○○
    ○之證言，亦加可證系爭租約是因應稅捐單位查原出租人為
    何未再申報租金所得稅而立約（本院一第31頁、卷二第76頁
    ）。
　㈣嗣於系爭租約更明文僅選擇A建物為租賃契約標的，益見訂約
    目的確實僅在應付稅捐單位，適足以佐證兩造締約時，確無
    以系爭租約作為規範兩造關於系爭建物權利義務之意思。
　㈤因之，本件應可先認定兩造「關於系爭建物部分之權利義務
    」爭執，不能逕以系爭租約作為判斷基礎。除上訴人不能作
    為反證對造無使用權源外，被上訴人公司亦不能以系爭租約
    推論租賃範圍或有無不定期租賃。
二、被上訴人公司抗辯其歷年來使用系爭建物之源由、事實，可
    作為占有使用權源依據之分析：
　㈠被上訴人公司實際使用系爭建物之狀況，顯不受系爭租約拘
    束，已據證人○○○在原審證明在卷；上訴人本人於擔任被上
    訴人公司董事長時，亦未曾以系爭契約作為限制或阻止被上
    訴人公司使用系爭建物之情形；反見，上訴人為被上訴人公
    司董事長時，更有將系爭建物納入保全契約範圍之客觀事實
    （本院卷二第139頁、原審卷第110-131頁）。再勾稽證人○○
    ○證言（本院卷第72-80頁）、系爭建物起造之源由、過程，
    建物與土地所有權之權利沿革與關聯性（原審卷第15頁以下
    ），可見系爭建物向來由被上訴人公司長期使用：
  ⒈被上訴人公司係○○○獨資創立的家族公司並為董事長，系爭建
    物及基地（土地）同為○○○獨自擁有，即自○○○終止與訴外人
    之租約，而取回土地及系爭建物所有權後，至少自91年以來
    ，均由被上訴人公司在使用；被上訴人公司因而主張「被上
    訴人公司」本於獨立之權利義務主體，與「○○○」個人間，
    自始即有使用借貸之關係（即將使用借貸關係，推溯自○○○
    擔任公司董事長時即有使用借貸事實）。
　⑴被上訴人公司使用系爭建物之始期，應溯至○○○自原承租人「
    王牌保齡球館」取得系爭建物後，○○○即本於系爭建物所有
    人，兼被上訴人公司獨資創辦人（董事長、法定代理人）身
    分，而將系爭建物交由被上訴人公司作為倉庫使用。
　⑵此等建物所有人與公司法定代理人（代表人）同一人，且公
    司為同一人獨資創立情形，一般權利人難免會有混同使用，
    而便宜行事之情形，苟未涉及他人權益，自無苛責其未遵循
    自然人、法人人格獨立所為方便行事之必要，而應容認此社
    會事實。
　⑶故○○○方便行事所為「交付、移轉占有使用」之事實或行為模
    式，自然會與一般主體間相對立情形不同；誠如證人○○○所
    言「因為是家族公司沒有計較那麼多」；因之，原審就此等
    不涉及他人權益之財產權使用模式，本於社會事理及認事用
    法之權責，將之定性為「默示未定期限之使用借貸關係」，
    並不違反經驗與論理法則。
　⑷復因，系爭建物所有權人與公司股東權之比例、結構相等，
    即均同為○○○同一人而將公司股東權形式上登記給上訴人兩
    兄弟及家人，以符合公司法要求之股東人數，苟未涉及其他
    人之權益，則此等家族成員內部間日後之爭執，自不能拘泥
    一般紛爭處理原則；嗣○○○死亡後系爭建物之權利則由上訴
    人之兄弟繼承，其所獨資創辦之被上訴人公司股權，亦約略
    與○○○生前之安排持續由上訴人之兄弟持有；並由上訴人之
    兄弟2人輪流擔任被上訴人公司董事長；此一權益相均衡之
    事實，顯不涉及家族外他人利益，則原審定性為「使用借貸
    關係」，以作為○○○之繼承人即上訴人之兄弟間爭執時之衡
    平規範，除不違背○○○生前之行為事實外，確實不會違反社
    會情理、倫常與經濟利益，應認合於一般人民社會情理。
　⒉再由上訴人接續其父親○○○擔任被上訴人公司董事長之客觀行
    為與表現，上訴人確實有延續其父○○○之使用模式，即同樣
    沿續原審所判斷之使用借貸關係：
　⑴建物結構與使用範圍：證人○○○證稱從老董事長開始，建物裡
    面的全部是我們（公司）在使用，建物有門禁，設定保全卡
    及遙控器有三份，一份在原告那裡、一份在（公司）物料室
    、一份在（公司）大卡車上，到目前還有繼續使用系爭物（
    原審卷第161頁背面-162頁），兩造對證人之證言，並無爭
    執，可見被上訴人歷來實際使用情形，與○○○生前並無不同
    。再佐以系爭建物之結構與門牌八德路000號建物即A部分間
    確無任何界線、分隔牆等設施，業據原審履勘現場查明屬實
    ；再比對原審命上訴人拍攝而附卷之現場黑白照片及被上訴
    人公司自行檢送現場使用情形之照片（原審卷第68-69頁、
    第82-87頁、第98-104頁），確實見到系爭建物有堆放被上
    訴人公司所有貨物、機器、模板等物，益加可認被上訴人公
    司係基於公司業務需求而使用系爭建物大部分。
　⑵保全契約之訂立與水電費之支付：保全契約始自○○○擔任被上
    訴人公司董事長時即簽訂，然於上訴人本人接任被上訴人公
    司董事長後，仍有於到期日接續續約，即上訴人本人亦有代
    表公司續為簽約之積極事實，為兩造所不爭執，而保全範圍
    確實包含系爭建物，有安全防護計劃書、保全服務契約書可
    憑（原審卷第94-95、第110-131頁）；因之，由保全契約所
    約定保全維護範圍包含系爭建物，及證人○○○於原審證言保
    全及公司員工出入管制方式等情，並佐以上訴人自承系爭建
    物之水電費均由被上訴人公司負擔（本院卷二第139頁）；
    可見上訴人本人擔任公司董事長時，同認被上訴人公司有延
    續○○○生前得繼續使用系爭建物全部之權利與客觀事實。
  ㈡基此，本件從相關事證可見自郭煥坤生前，迄上訴人擔任被
    上訴人公司法定代理人期間，上開使用模式、使用範圍並無
    變更；則上訴人於其不能再擔任公司法定代理人後，所為更
    異先前使用範圍與權源之陳詞，不足採憑；益見上訴人並不
    能以系爭租約來反證、推翻被上訴人公司之占有權源。
三、上訴人其他臨訟陳詞亦不能否認兩造間有使用借貸之分析：
　㈠上訴人固執不動產占有使用交付之概念，質疑被上訴人未曾
    有合法受領或取得占有使用之資格（本院卷二第197頁）。
    然不動產占有使用與占有使用主體之變動，乃一客觀之法律
    事實。本件係因郭煥坤生前即本於系爭建物所有人之權能，
    而由其獨資創立，並擔任董事長之被上訴人公司使用，且使
    公司員工得為公司業務之經營、利益而直接支配使用系爭建
    物，此乃建物所有權人本於所有權之權能與支配權之讓渡或
    占有使用之指示，本非外人能置喙。
　㈡上訴人另引公司法第223條規範意旨，欲否認○○○將自己所有
    之系爭建物使用權交由被上訴人公司使用之權能與事實（本
    院卷二167頁）。查：
　⒈從○○○個人與被上訴人公司之主體觀察，系爭建物或公司股權
    結構、資產，實質上均屬於○○○獨自所有或獨資創立公司（
    借名家人當股東），與一般權利義務主體相對立有間；則系
    爭建物所有人「無償交付」系爭建物予公司使用，就公司立
    場，「公司法人」並未因而負有支付對價義務。
　⒉系爭建物自起造作為「王牌保齡球館」以迄作為「王牌倉庫
    」以來，僅為包覆式建築，當不再作保齡球館而單純作倉庫
    使用時，內部未有整治或裝璜，即依系爭物之結構，公司無
    需特別維護或維修，自與上訴人所稱借用人有保護借用物之
    義務云云等他人之借貸關係不同，不能逕自比附援引。
　⒊再從上訴人事後以其兒子為系爭建物基地共有人立場，提起
    共有物分割訴訟，依其自陳之分割方案（本院卷二第49-53
    頁），上訴人父子一方並無保留系爭建物之意思；則上訴人
    事後臨訟飾詞稱借用人負有維護義務云云，除與建物結構、
    使用性質不合外，亦顯與其等自身於他案之表現相乖違，不
    能採信。
　⒋此外，公司使用系爭建物除了使用之需要而有保全、電費等
    公司業務需求之必要支出外，公司並無其他負擔，可見被上
    訴人公司依○○○之規劃、安排而使用系爭建物，不會使公司
    負有何具體風險，容與一般保護公司獨立法人格為權利義務
    主體之立法原則或目的，並無違背。
　㈢尤其，自○○○以迄上訴人本人為被上訴人公司董事長期間，被
    上訴人公司使用系爭建物之客觀事實，明顯存在，非但未如
    A部分有訂立租約，更無任何明文約定，可認被上訴人公司
    歷來關於持續使用系爭建物之事實與利益，均未被干擾，亦
    見上訴人臨訟陳詞，與其為被上訴人公司董事長時具體所為
    ，明顯不合，其臨訟所言，益加不能採憑。
　㈣再佐以○○○死後，系爭建物之權利歸屬於上訴人之兄弟，亦與
    上訴人之兄弟關於公司主導權（股份權數）比例相當，益可
    證系爭建物分別共有人均有延續○○○生前單獨為建物所有人
    、公司獨資創辦人兼公司董事長時，個人讓渡自己名下財產
    （系爭建物之使用權）予被上訴人公司使用之權宜方便，並
    無礙他人權益等具體事實，合於上訴人家族共同利益。
　㈤嗣上訴人雖被動離開公司董事長職務，然其關於公司股權並
    無實質變化，其臨訟始稱個人與公司為不同、獨立權利義務
    主體，形式上固合於法人具獨立人格之規範，然實質上純屬
    其個人飾詞，蓋公司所得之利益，實質上仍歸於上訴人家族
    股東成員，即仍然會依股東權而流向上訴人本人，此一事實
    與利益，不因上訴人有無當公司董事長而受影響。
　㈥上訴人另稱對被上訴人公司使用系爭建物之過程，原所有權
    人○○○是「單純之沉默」，兩造間並無使用借貸之「合意行
    為」（本院卷二第167頁），然佐以上訴人本人於擔任被上
    訴人公司董事長時，確實有接續○○○而與訴外人締結保全契
    約之積極事實，益見其有延續其父親○○○生前將個人單獨所
    有之系爭建物充作家族獨資創立之被上訴人公司使用之事實
    與意願，並表彰於外；況且，上訴人本人此等親自與訴外人
    續簽保全契約之過程，必然會有積極、主動互為意思表示及
    受領意思表示之行為，則上訴人本於獨立人格所為自由意思
    表示，顯與一般「單純沉默」有間；遑論系爭建物共有人之
    一郭緯詳於繼任董事長後，仍延續○○○、上訴人本人擔任公
    司董事長時之使用模式；可見長久以來，系爭建物單獨所有
    人（○○○）以迄共有人（上訴人、郭緯詳）輪替擔任被上訴
    人公司董事長，都一致性地延續同一使用模式。
　㈦因之，從系爭建物歷代所有權人，均有輪序參與並代表被上
    訴人公司對外為意思之客觀事，復無礙他人之權益，自不應
    拘泥自然人、法人獨立人格之區分概念，而否認使用借貸之
    事實。
四、上訴人與郭緯詳兄弟互指對方違反誠實信用原則（本院卷第
    187頁、第189頁），益徵兩造同認本件爭執，有依權利行使
    原則與界限義理以析明、處理本件紛爭之必要，並宜依兩造
    三方（上訴人本人與郭緯詳兄弟2人、被上訴人公司）共同
    權利來源○○○生前之規劃為基礎。　　
　㈠按人民之「訴訟權」為憲法明文保障，並為人類文明理性處
    理糾紛之關鍵制度，惟權利於本質即含有「人義」，此從權
    利義務制度之起源即西方語詞「Right」之本義有「直」與
    「義」，學者或稱「有兩個意義，一為正當（正直合理），
    一為權利，正當而得有所主張」等意義。
　⒈東方諸國沿續固有傳統文化，致面對西方法律文明制度，於
    翻譯文義時，逕自比附援引東方「權衡利益」觀念，以致僅
    執取「Right」之片面語義，並將「義務」置於權利之對立
    面，而未能同時發揮人義之功能，忽略原來文明制度規範義
    理之完整性。
　⒉嗣立法與制度上，乃有民法第148條、民事訴訟法第195條等
    規範以調和權利義務之相對性，然因偏執而生之隙縫已現，
    再加上「請求權」之思惟模式與民事司法運作已定型化，以
    致權利義務相對性之間隙日益擴大，若訴訟制度拘泥或流於
    文詞形式，難免會各執所見，容非司法權審理機制作為文明
    制度重要基礎之本旨。
  ㈡上訴人於○○○死亡後接任被上訴人公司董事長，以迄106年2 
    月9日由郭緯詳接任董事長，期間建物所有或共有人關於系
    爭建物之使用，均未見異議，復有上開積極參與公司使用之
    事實。
　⒈上訴人於被動離開董事長職務，且親族間因公司經營問題而
    於106年1月16日互有爭執後，始於107年3月9日具狀提起本
    件訴訟（本院卷一第211頁、原審卷第4頁），可認被上訴人
    公司質疑其起訴動機，並非無據，則兩造事後臨訟剪接資料
    、主觀臆測攀緣法律規範文義以為攻防依據，自不能用以追
    溯否定系爭建物自○○○、上訴人擔任董事長以來之客觀使用
    事實。　　
　⒉再佐以郭緯詳亦當庭陳稱上訴人當公司董事長可以使用八年
    ，亦應讓郭緯詳接董事長後繼續使用八年才公平等語（本院
    卷二第131頁），可見本件紛爭，形式上為兩造爭訟，實質
    上則僅是上訴人之兄弟兩人紛爭。
　⒊如前所述，上訴人兄弟為系爭建物共有人，對系爭建物之使
    用，從○○○生前以來、迄上訴人擔任公司董事長期間，向無
    紛爭，上訴人被動離開董事長職位後，始有本件訴訟，益加
    彰顯本件只是上訴人迂回以被上訴人公司為對象，持續進行
    兄弟兩人紛爭。
　㈢況且，上訴人於原審敗訴後，更利用系爭建物基地所有人即
    其兒子名義提起分割土地訴訟，系爭建物遲早會因基地分割
    而失其依附，已如前述；然上訴人猶因家族紛爭而起訟爭，
    益加可見本件於判斷兩造權利義務時，若拘泥權利、義務等
    文詞形式，忽略○○○生前之財產分配、使用規劃，遽以法律
    概念而否認上訴人兄弟實質繼承○○○以來，關於系爭建物所
    有權與公司股東權所具有一致性與共同利益；在系爭建物尚
    堪使用期間，並無遽予違反○○○生前財產權規劃使用模式之
    必要，尚能如○○○生前經由將公司股東名下系爭建物，提供
    作為公司營利使用，以增益公司發展，進而利益主要股東（
    即上訴人兄弟）；因之，參以前述系爭建物在日後土地分割
    確定後，已難期待能續為保存，則兄弟兩人若持續假藉個人
    、公司權利義務主體之法律概念，惡化兄弟感情，容有違○○
    ○生前處理財產與遺留財產予子孫之真意。
　㈣基此，事實審法院關於本件爭執認事用法時，自不應拘泥兩
    造因親屬紛爭而巧飾之攻防概念，於抉擇上訴人之兄弟兩人
    事後各自委任專業代理人所撰爭執詞句語意時，若忽略○○○
    生前規劃所延續下來之權利狀態或客觀使用模式，反而助長
    上訴人之兄弟紛爭，自非文明制度以司法權運作機制作為衡
    平實踐人民權利義務體系之本旨；故本件應析明上訴人之兄
    弟兩人才是實質紛爭者，被上訴人公司只是紛爭藉口或場域
    ，平衡紛爭之原則應回到○○○生前規劃之基礎，始符合訴訟
    當事人主體之真實權義。
陸、綜上所述，上訴人並不能否定被上訴人公司有權使用系爭建
    物之抗辯，則其起訴主張本於系爭建物共有人之權利，依民
    法第767條第1項規定，請求被上訴人公司將系爭建物騰空，
    不得以任何方式占用，於法無據，不應准許。從而，原審為
    上訴人敗訴判決，並駁回其假執行之聲請，核無不當。上訴
    論旨指摘原判決不當，求予廢棄改判，為無理由，應駁回其
    上訴。
柒、本件事證已臻明確，上訴人因兄弟家族紛爭，事後興訟所為
    陳詞或請求調查等情，容與其擔任被上訴人公司董事長時之
    具體行為有間，臨訟主張顯無法推翻上開事證與論斷，且本
    件上訴人即自始即主張行使民法第767條所有權之權能，則
    依爭訟性質及舉證過程所顯露之實情，兩造爭執僅為有無使
    用權源之紛爭；迺上訴人於本院審理時始於書狀夾敘併依民
    法第179條作為本件請求之法條（本院卷二第133頁、第139
    頁），此部分夾敘，容屬誤解或贅敘，顯非兩造爭點依據；
    此外，本院綜合兩造全辯論意旨並勾稽卷證後，認已無再為
    其他調查之必要，則兩造其餘之攻擊或防禦方法及所用之證
    據，經本院斟酌後，認為均不足以影響本判決之結果，不另
    論述。
捌、據上論結，本件上訴為無理由，爰判決如主文。 
中　　華　　民　　國　 110　　年　　4 　　月　　21　　日
　　　　　　　　　  民事第三庭　審判長法　官  黃玉清
　　　　　　　　　　　　　　　　　　  法　官  葛永輝
　　　　　　　　　　　　　　　　　    法　官  涂秀玲
正本係照原本作成。          
如不服本判決，應於收受送達後二十日內向本院提出上訴書狀，
其未表明上訴理由者，應於提出上訴後二十日內向本院補提理由
書狀（均須按他造當事人之人數附繕本）。
上訴時應提出委任律師或具有律師資格之人之委任狀；委任有律
師資格者，另應附具律師資格證書及釋明委任人與受任人有民事
訴訟法第四百六十六條之一第一項但書或第二項所定關係之釋明
文書影本。如委任律師提起上訴者，應一併繳納上訴裁判費。

                                      書記官  王麗英
　　　　　　　　　　　　　　　　　　　 
中　　華　　民　　國　 110　　年　　4 　　月　　21　　日